【裁判字號】    96,上更(一),482
【裁判日期】    970117
【裁判案由】    違反槍砲彈藥刀械管制條例
【裁判全文】
臺灣高等法院臺南分院刑事判決     96年度上更(一)字第482號
上  訴  人
即  被  告  乙○○原名黎萬鴻.
選任辯護人  陳正芳  律師
上列上訴人因違反槍砲彈藥刀械管制條例案件，不服臺灣雲林地
方法院94年度訴字第127號中華民國94年11月8日第一審判決（起
訴案號：臺灣雲林地方法院檢察署94年度偵字第42號），本院判
決後，提起上訴，經最高法院發回更審，本院判決如下：
    主  文
上訴駁回。
    事  實
一、乙○○於92年9月或10月間某日，在雲林縣境內某處，明知
    不詳姓名、綽號為「其坤仔」之男子所持有可發射子彈具有
    殺傷力之仿BERETTA廠84型半自動金屬改造手槍1支（槍枝管
    制編號：0000000000號）及具有殺傷力之土造子彈5顆，均
    係槍砲彈藥刀械管制條例所禁止持有之物，竟為防身之用，
    基於持有具殺傷力槍枝及子彈之犯意，未經主管機關之許可
    ，以新臺幣（下同）6萬元之代價，購入該改造手槍1支及子
    彈5顆，而持有之，並將之先後藏放在雲林縣林內鄉之租屋
    處及麥寮鄉西濱大橋附近西濱枝53左5電線桿旁之鐵皮屋內
    。嗣於93年12月19日上午10時許，為警持臺灣雲林地方法院
    核發之搜索票，在上揭麥寮鄉之鐵皮屋內查扣前開改造手槍
    1枝、土造子彈5顆（因鑑定業已試射2顆，僅餘3顆）、第一
    級毒品海洛因1小包（檢察官另案偵辦）。
二、案經雲林縣警察局移送臺灣雲林地方法院檢察署檢察官偵查
    起訴。
    理  由
甲、程序方面：
一、有關被告於93年12月19日警詢筆錄、同日檢察官訊問筆錄中
    之自白證據能力部分：
(一)、被告抗辯及辯護意旨係以：「被告確實有在92年9或10月間
    某日，向年籍不詳的男子購入未具殺傷力之玩具手槍，可是
    後來搬家時，就被被告的女朋友將該手槍丟棄，之後，查獲
    的地點給被告的友人甲○○暫時居住，他的友人就將本案查
    獲的槍枝，放置在該地點」、「被告所購買未具殺傷力的玩
    具手槍，已經被被告女友丙○○所丟棄，本件扣案的槍彈是
    甲○○所有，．．甲○○是將其自己的槍彈藏放在本件查獲
    的地點，後來甲○○協同田中分局去寄藏的地方起出槍彈，
    之後被告才知道這件事情的」、「被告在警訊筆錄的陳述，
    我們是出於錯誤的與事實不符，所以依刑訴法第156條之規
    定，認為沒有證據能力」、「被告會在警訊中坦承，是誤認
    為查獲的那些槍彈是當初他買的那些槍枝，但後來因為甲○
    ○帶警察去搜索後，被告才知道那些槍彈並不是當初他買的
    那些槍彈，他當初買的那些槍彈已經被其女朋友丟棄，且他
    買的那些槍彈因為未扣案，所以也沒有證明其是否真的具有
    殺傷力，且據被告自己陳述，那支槍根本就無法擊發，所以
    不能以被告錯誤的認定，而認為被告涉有槍砲的罪嫌」等語
    。
(二)、按被告之自白，非出於強暴、脅迫、利誘、詐欺、疲勞訊問
    、違法羈押或其他不正之方法，且與事實相符者，得為證據
    ，刑事訴訟法第156條第1項定有明文。查被告主張其於警詢
    或檢察官訊問中之自白，係出於「誤認」所致，並非爭執自
    白之任意性，故本件以被告於警詢及檢察官訊問中之供述筆
    錄為證據方法，其自白具有任意性，足為本件待證事實之證
    明資料適格，應有證據能力，又其自白如與事實相符者，當
    得為證據，於法自明。
乙、實體方面：
一、訊據被告矢口否認前揭槍彈為其所持有，辯稱在警訊中坦承
    係誤認所致，該槍彈應為甲○○所有云云。然查：
(一)、被告於警詢中係供稱：【均是在屋內房間內，改造90手槍及
    改造子彈5顆是放在我所有之黑色皮包裡放置於床頭櫃內，
    子彈1顆已經裝至於彈夾內，另外4顆放在1個小塑膠盒內，
    …。】、【（鐵皮屋）是我所承租，我在使用居住的，有2
    間房間，1間在門外，1間在屋內，1間客廳】、【是我購買
    來作為防身之用】、【是向林內鄉一名叫陳尚源之男子以新
    臺幣6萬元購得，於92年9月至10月間，由陳尚源當中間仲介
    人，約綽號（其坤仔）拿該支槍械、子彈至陳尚源家交易的
    】等語（見警詢卷第1、2頁）。次於同日移送檢察官訊問中
    ，供稱：【（問：是否有如報告書所載之犯罪事實？）有】
    、【（問：警訊筆錄是否實在？）實在】等語。復經本院於
    審理中當庭勘驗警詢錄音帶被告確係坦承警方查獲之槍彈係
    伊所有無誤（見本院卷第87頁）。
(二)、據證人即執行本案搜索之雲林縣警察局刑警隊偵查員吳建利
    證稱略以：【（問：槍及彈是否擺在一起？）是，是用黑色
    的包包裝在一起，都放在床頭櫃裡，這些都有拍照，都有照
    片為證，床頭櫃一打開就發現一個包包，重重的。】、【（
    問：當你們打開床頭櫃，被告在何處？）在旁邊，因為當時
    有先找到毒品，所以當打開床頭櫃，我將包包拿起來，被告
    就表示說包包是他的。】、【（問：一打開後，發現裡面是
    槍彈，被告如何反應？）他在現場有承認是他的。】、【（
    問：你在搜索鐵皮屋前，有無問過他說有無別人住過？）他
    說裡面的那間是他的，也就是查獲槍的那間房間；外面的是
    那名女孩子住的。】、【（問：你做筆錄的時候，被告有無
    提過說這個房間之前有人住過？）沒有。】、【（問：你們
    搜到槍枝的這間房間，是被告住的房間嗎？）是，因為他電
    話及香菸、個人物品都放在房間。】、【（問：他是否有跟
    你表示過他住在那個房間？）有。】、【（問：在被告住的
    那間房間，有無查到其他人的物品？）沒有。】、【問：你
    們有無到小間的鐵皮屋去看？）大約去看，因為那個女孩子
    之前有用鑰匙鎖住，有請那女孩子打開，有稍微看一下，那
    個小間鐵皮屋看起來是有人住，那個女孩子也有表示說那是
    她住的。】、【（問：你們搜到的槍枝，槍枝那是否有一發
    子彈在彈匣內？）是。】、【（問：另外四發子彈是裝在一
    個塑膠盒內？）是。】、【（問：是全部放在塑膠盒內，再
    放在一個黑色包包內？）是。】、【（問：你們叫他配合指
    認，他有何表示？）他表示是他的，我們叫他比一下，他就
    配合讓我們拍照。】、【（問：他有無另外表示什麼或講過
    其他話？沒有。】、【他只有靜靜在那邊看。】、【都沒有
    表示什麼，只有我們問他是不是他的時候，他表示是。】、
    【（問：辯護人表示說你沒有讓他指認的動作？）這不可能
    ，槍彈也必須要讓被告有簽名蓋指印的動作。】（見原審卷
    第99至101頁）。依證人吳建利之上揭證詞，被告既於警方
    查緝時全程在場，復當場承認該槍彈為伊所有，並於槍彈上
    簽名蓋印，如謂被告仍有誤認之可能，實難採信。
(三)、證人甲○○於原審證稱略以：【（問：94年2月，田中分局
    查到時，查獲些什麼？）查獲到一支槍，及沒有裝底火的子
    彈和毒品。】、【（問：你剛才有說田中分局的那個案件，
    被不起訴，為何不起訴？）我看那個文是說槍管龜裂，不具
    殺傷力。】、【（問：你是否知道你老闆那邊被查獲的槍具
    有殺傷力？）我不知道。】、【（問：槍是否是你拿去藏的
    ？）是。】、【（問：你剛才有說藏在一個黑色包包，黑色
    包包是哪裡來的？）我本來不知道要藏在哪裡，我打開床頭
    櫃看到一個男生用的黑色包包。】、【（問：包包藏了些什
    麼？）槍及子彈。子彈在槍裡面，也有一個彈匣。】、【（
    是直接放進去還是有用東西包起來？）直接放進去，沒有用
    東西包起來。】、【（問：被彰化查獲的的那把槍有無放在
    鐵皮屋那裡？）沒有，因為我朋友給我後，後來我拆開才發
    現是兩把槍，所以一把放在大村那邊，一把則是帶到鐵皮屋
    。】、【（問：李進財交給你槍彈的時候，共給你幾顆子彈
    ？）我沒有將彈匣拿出來看，是我一個朋友對槍比較了解，
    將子彈退出來，好像是3、4顆左右。】、【（問：李進財拿
    槍給你的時候，有無用東西包起來？）有用東西包起來，但
    是是什麼東西忘記了。（後改稱：那時候因為有兩把槍，一
    把槍拿出來放在大村，一把則是用李進財包起來的東西將槍
    包起來放在鐵皮屋那裡）】、【（問：為何會帶一把沒有殺
    傷力的槍出去，卻將一把有殺傷力的槍放鐵皮屋？）因為外
    面看的話，看不出來；且我過去的時候，是想說帶一把槍過
    去防身，且我拿過去的那把槍，我朋友說有子彈在槍裡面。
    】、【（問：為何會帶沒有底火的子彈出去？）因為都放在
    家裡，也沒有想到說會用到。】、【（問：你剛才說槍裡面
    有子彈，還有無子彈放在外面？）沒有看到子彈在外面。】
    、【（問：是否全部的子彈都在槍裡面，是否可以確定？）
    應該都在槍身裡面。】、【（問：是否是全部子彈在彈匣裡
    面，彈匣裝在槍裡面，沒有子彈在外面，或是槍和子彈分開
    包裝？）應該是裡面有子彈頭及裝好火藥的，有包裝在一起
    （後改稱：有無分開或是拿下來，我忘記了）。】等語（見
    原審卷第105至110頁）。然酌以證人甲○○之證詞，核對
    證人吳建利上揭證詞及警卷所附之查獲照片所示，證人甲○
    ○對於查扣槍彈放置於黑色皮包內之明顯事項，固證述甚明
    ，但對於子彈之存放狀態、有無分別存放槍身內或分置、槍
    彈外覆何物包裝等情，供述與查獲情形明顯不符，或有前後
    證述不一、含糊應對之情狀，可見證人甲○○對於扣案槍彈
    之詳細情況，並不明瞭，其是否確為本件查扣槍彈之包裝持
    有人，自有可疑！另證人甲○○於94年2月6日，為彰化縣
    警察局田中分局查獲之槍枝，經送驗結果，該槍管彈室前端
    上緣處有一長約13厘米、寬約5.5厘米之孔洞，致槍枝閉鎖
    不良，子彈於爆發時所產生之高壓氣體會由此孔洞外洩，而
    不具殺傷力；又同時經查獲之子彈，均係玩具金屬彈殼，亦
    不具殺傷力等情，有臺灣彰化地方法院檢察署94年度偵字第
    1247號不起訴處分書附卷可參。則其所稱：「是想說帶一把
    槍過去防身」云云，竟然攜帶槍管破損之槍枝及無底火、彈
    頭之玩具金屬彈殼外出防身，而將已有子彈上膛及有明顯子
    彈外形之本件查扣槍彈，置放已離職之雇主處，迄為警在彰
    化縣查獲後，方帶領警方前往取槍未成，其異常行徑及背離
    經驗法則之舉，如謂證人甲○○為持有本件查扣槍彈之人，
    實難置信！是上開證言，不能據為有利於被告之認定。
(四)、又證人甲○○於原審詰問中復證述如下：【（問：你是否還
    記得，當初藏放在被告鐵皮屋內的槍的型式？）就是貝瑞塔
    M八四，黑色的。】、【（問：它是制式還是改造的？）我
    對槍不內行，是朋友交給我的，不知道是制式還是改造，之
    前在愛買被查獲的那把槍，因沒有殺傷力，所以不起訴。】
    、【（問：你說你對槍不內行，怎麼知道槍是貝瑞塔的？）
    因為有一些雜誌，會比照雜誌的照片才知道是什麼型號的。
    】、【（問：所以你是看雜誌的照片，覺得是貝瑞塔的？）
    對，外型酷似，應該是，我看照片也看不太清楚。】、【我
    只是覺得那是貝瑞塔的而已，實際上是不是，我也不確定。
    】、【（問：你說比對過雜誌，你看得出來槍是何種廠牌，
    你看的是什麼雜誌？）那個都是槍的，那個英文文字我不曉
    得。】、【當初看圖這樣翻翻，也不是很確定就是一樣的，
    因為槍是黑色的，而相片看的也一樣，有些零件比對不出來
    ，只是看來外型很像。槍本身有無寫品牌看不出來，因為從
    雜誌上看起來的相片都是黑黑的，不過相片旁邊有寫品牌。
    】、【（問：槍上面看不看的出文字？）我只有比對外型，
    沒有比對廠牌。因為雜誌上的槍照相起來，就只能知道那是
    把槍，可是要知道編號或是什麼的，就看起來黑黑的，沒有
    辦法看得出來編號什麼的。】、【我沒有找過，沒有認真要
    去找有什麼號碼或是什麼的。】、【（既然照片不清楚，你
    看的槍也沒有認真看，那你為何一開始可以說是貝瑞塔84？
    ）因為我有比對雜誌上的照片。】、【（問：是否懂英文？
    ）只是懂字母而已。】、【（問：是否知道貝瑞塔的槍有何
    特徵？）我不知道，我只是將槍和照片上的槍比對而已。】
    等語。參以上述，證人甲○○於辯護人主詰問之初，竟能將
    查扣之本案槍枝型號完整陳述，若非證人甲○○係一熟知槍
    枝之人，即疑有串證之嫌。然觀之證人上揭所供藏放槍彈及
    經警在彰化縣查獲無殺傷力槍彈之情形，並核其自承如何得
    悉本件查扣槍枝型號、學識能力等情，顯然證人甲○○應非
    自其所稱閱讀雜誌而知，衡其所述情節，其亦無能力得悉，
    更非熟知槍枝之人，則證人甲○○初應辯護人主詰問時，即
    應答槍枝之詳細型號，諒是與被告有所串證後，而為證述，
    意在特定本件查扣之槍彈，歸屬於己，俾使被告得以脫解罪
    責甚明。
(五)、再證人甲○○於本院前審審理中復證稱：【（問：你要離開
    時，為何沒有把那支槍帶走？）當初我要向丙○○預支薪水
    ，她罵我，我一氣之下就離開，之後我想要將槍拿走，但又
    看到丙○○，我想槍藏在床頭櫃應該不會讓人發現所以沒有
    拿走。】、【（問：你那支槍是怎麼放的？）用保鮮膜包起
    來放在小皮包內。】、【（問：你放在鐵皮屋內的槍，有幾
    發子彈？）子彈和槍是分開放，有子彈，另放在小盒子內也
    有子彈。】、【（問：你剛才說槍是用保鮮膜包起來，為何
    你在原審說槍並沒有用任何東西包起來，有何意見？）是我
    開庭後想好幾天才想起來有用東西包起來。】（見前審卷第
    60、61頁）。而於本院審理中證稱：【（你當時將槍彈放在
    那裡，你是否有另外包裝？）時間太久，我忘記了。】、【
    （在你離職之後，有無與被告、丙○○聯絡過？）沒有，當
    時我是一時激動就離開，之後沒有再聯絡。】等語（見本卷
    第67、68頁）。按依一般情形，於負氣離開僱主之情形下
    ，恆有一去不回之情緒，定將相關重要物品帶離，而不會說
    日後再行取回之理，而證人既稱該槍為其友人所寄放，則為
    對其人交待，亦必小心謹慎將該槍放置妥當，不會離間數月
    不置聞問，而於警方查緝時立即主動供出，否則，日後如何
    對友人交待？以證人於原審並未證述該槍彈之包裝為何？
    何以於本院前審中即能改口稱有用保鮮膜包裝，而於本院審
    理中又稱不知道，顯見證人於本院前審中所述係迎合原審判
    決之認定而改口，而於本院審理中因已忘記當時如何供述，
    只好改口說忘記了。
(六)、又查：被告在93年12月19日警詢筆錄陳稱：「改造手槍
    及改造子彈五顆是放在我所有之黑色皮包裡放置於床頭櫃內
    ，子彈一顆已經裝至彈匣內，另四顆放在一個小塑膠盒內…
    …」等語（見警卷第1反面）；另警員吳建利於94年10月26
    日一審審理時證稱：「（你們搜到的槍枝，槍枝那是否有一
    發子彈在彈匣內？）是；（另外四發子彈是裝在一個塑膠盒
    內？）是；（是全部放在塑膠盒內，再放在一個黑色包包內
    ？）是」等語（見原審卷第100頁反面）；再依證人丙○○
    所述：「（你搬家打包時，你是否有將什麼物品丟掉？）有
    ，就是那些雜七雜八的東西，還有一把玩具槍，我問老闆黎
    萬鴻為何有這支玩具槍，黎萬鴻說有二位年輕人拿來要向他
    借六萬元，黎萬鴻很生氣叫我把那一支玩具槍丟掉，所以將
    那支玩具槍丟掉；丟完後，一忙之下就忘了向黎萬鴻說」等
    語（見原審卷第67、68頁)。依常理，若被告真的係將本案
    查扣之槍、彈誤認為丙○○所丟棄之玩具槍，依丙○○丟玩
    具槍時，被告當時之心情，被告對於子彈的狀況，理應是不
    知情，但其竟能詳述「子彈一顆已經裝置彈匣內」，顯不合
    理。又甲○○於94年10月26日原審審理時證稱：黑色包包
    藏有槍及子彈，子彈在槍裡面，也有一個彈匣。伊係將槍、
    彈直接進黑色包包，沒有用東西包起來（見原審卷第106、
    107頁），嗣於本院前審審理時證稱槍係用保鮮膜包起來放
    在小皮包內等語（見前審卷第61、63頁），其證言前後顯有
    矛盾。黎萬鴻於94年12月26日一審審理時陳述：「……丙
    ○○一個人住在那邊，『晚上會怕』，所以才請甲○○來跟
    他作伴……」等語（見原審卷第103）；然證人甲○○於同
    日證稱：老闆與老闆娘晚上沒有住在那邊等語（見原審卷第
    109反面），彼等所述不同。甲○○證稱：伊居住的房間
    原本是老闆放雜物的地方（見原審卷第105反面）；於本院
    前審審理時又證稱：伊還未上班前是被告白天休息的地方（
    見本院上訴卷第62頁），是甲○○證稱本件槍、彈係伊居住
    該鐵皮屋所置放云云不足為採。所以本件槍、彈應是黎萬鴻
    所持有。
(七)、至於被告所辯：彰化縣警察局田中分局於94年2月6日下午3
    時30分，在彰化縣員林鎮○○路「愛買大賣場停車場」查獲
    證人甲○○持有未具殺傷力之槍枝及玩具金屬彈殼，其並於
    警詢中供稱另持有槍彈，藏放在麥寮鄉西濱大橋附近西濱枝
    53左5電線桿旁之鐵皮屋內，而於同日引領警方前往取槍，
    惟因該批槍彈業前於93年12月19日上午10時許，為警方於本
    件查獲等情，雖經彰化縣警察局田中分局於94年7月4日以田
    警刑字第0940016494號函送之刑事案件移送書、筆錄等在卷
    可佐，固認確有此一歷程。但查，證人甲○○為警查獲後，
    對警供稱在麥寮鄉西濱大橋附近西濱枝53左5電線桿旁之鐵
    皮屋內，藏有槍彈一情，或可說明證人甲○○對於該鐵皮屋
    內藏有槍彈一事有所知悉，然而是否為其所有，參以上揭論
    述，實難肯定。是尚不能以證人甲○○於被告經查獲相隔近
    2個月後，向警供述藏放本件之槍彈云云，即率予認定其確
    為該槍彈之持有人，而謂扣案槍彈與被告無涉。
(八)、故被告所辯於警詢或檢察官訊問，係出於錯誤云云。揆諸上
    揭說明，顯不可信，堪認其於93年12月19日，在雲林縣警察
    局刑警隊所為「偵訊筆錄」及同日在檢察官訊問中之「訊問
    筆錄」自白部分，應本於確信所為，並無錯誤可言。
(九)、並有雲林縣警察局刑警隊搜索扣押筆錄、扣押物品目錄表、
    現場照片8張等附於警卷可稽。扣案改造手槍1枝及改造子彈
    5顆，經送內政部警政署刑事警察局鑑定結果，認該改造手
    槍1枝（槍枝管制編號：0000000000號）係由仿BERETTA廠84
    型半自動手槍製造之金屬玩具手槍換裝土造金屬槍管而成之
    改造手槍，機械性能良好，可擊發適用子彈，認具殺傷力。
    另改造子彈5顆，均係具直徑8.6 mm金屬彈頭之土造子彈，
    經取樣2顆試射，均可擊發，認均具殺傷力等情。此有扣案
    之改造手槍1枝及改造子彈5顆（因鑑定業已試射2顆，僅餘3
    顆）可佐，並有內政部警政署刑事警察局94年1月25日刑鑑
    字第0930260638號槍彈鑑定書1份在卷可稽。
(十)、綜查上揭證據，堪認被告於警詢及偵查中之任意性自白，應
    為真實，並無錯誤，且核與本院調查之其他證據相符，故被
    告持有具有殺傷力之改造手槍及土造子彈之犯行明確，足以
    認定。
二、新舊法適用說明：按95年7月1日修正施行之刑法第2條第1項
    規定：行為後法律有變更者，適用行為時之法律，但行為後
    之法律有利於行為人者，適用最有利於行為人之法律。係以
    適用行為時之法律為原則，而以適用行為後之法律為例外，
    並以最有利於行為人之法律，為其選擇適用之標準（即從舊
    從輕主義）。
(一)、【槍砲彈藥刀械管制條例第8條第1項、第4項之修正】
    查被告黎萬鴻犯罪後，槍砲彈藥刀械管制條例已於94年1月
    26日修正公布，並自同年月28日生效，其中第11條刪除，並
    於第8條第1項、第4項增列原第11條第1項、第4項之罪名，
    其第8條第4項之法定刑由原定1年以上7年以下有期徒刑，併
    科新台幣700萬元以下罰金，修正為3年以上10年以下有期徒
    刑，併科新台幣700萬元以下罰金。被告所犯持有改造手槍
    行為，經比較新舊法之結果，以修正前之槍砲彈藥刀械管制
    條例第11條第4項之規定有利於被告，故依刑法第2條第1項
    但書之規定，應適用修正前之該條例第11條第4項規定論處
    。
(二)、【刑法第33條第5款罰金刑之適用】：
    被告行為後，刑法關於罰金刑之規定業經修正布，舊法第33
    條第5款「罰金：1元以上」之規定，修正公布為新法第33條
    第5款「罰金：新臺幣1千元以上，以百元計算之」，新法施
    行後，應依新法第2條第1項之規定，適用最有利於行為人之
    法律（最高法院95年第8次刑事庭會議決議參照）。比較新
    舊法結果，刑法法定本刑中列有罰金刑者，舊法顯然較有利
    於行為人，被告本件犯罪關於法定罰金刑部分，以行為時之
    舊法第33條第5款定其罰金部分之法定刑，對被告較為有利
    （最高法院95年5月23日第8次刑事庭會議決議，臺灣高等法
    院暨所屬法院95年法律座談會刑事類第1、2號提案研討結論
    採此見解）。
(三)、【易服勞役日數逾6個月之折算期限】：
    就《折算期限》而言，舊法第42條第2項但書「勞役之期限
    不得逾6個月」之規定，修正公布為新法第42條第3項但書「
    勞役期限不得逾一年」。新法易服勞役之期限較諸舊法為長
    ，對被告較為不利，自應依舊法諭知折算期限。
三、核被告所為，係犯修正前槍砲彈藥刀械管制條例第11條第4
    項之未經許可，持有可發射子彈具有殺傷力之改造手槍罪、
    槍砲彈藥刀械管制條例第12條第4項之未經許可，持有子彈
    罪。被告以一行為觸犯上揭2罪名，為想像競合犯，依刑法
    第55條前段之規定，應從較重之修正前槍砲彈藥刀械管制條
    例第11條第4項之未經許可，持有可發射子彈具有殺傷力之
    改造手槍罪處斷。
四、原審以被告罪證明確，依槍砲彈藥刀械管制條例第11條第4
    項（修正前）、槍砲彈藥刀械管制條例第12條第4項（修正
    前），刑法第11條前段、第2條第1項、第42條第3項（修正
    前）、第38條第1項第1款、第55條等規定。並審酌被告持有
    之改造手槍及土造子彈數量，其犯後之設詞推諉態度，不見
    悔意。另其係以從事運輸為業，因曾遭人恐嚇取財，方購入
    槍枝防身之情形，且酌以被告家庭及經濟狀況尚稱正常，卻
    無視法律而觸法等一切情狀，量處被告有期徒刑3年，併科
    罰金新台幣50萬元，並就罰金部分諭知如易服勞役之折算標
    準。而扣案具有殺傷力之改造手槍1枝（槍枝管制編號：000
    0000000號）及土造子彈3顆（原有5顆因鑑定業已試射2顆，
    僅餘3顆），均屬違禁物，應依刑法第38條第1項第1款規定
    ，宣告沒收之。另鑑驗試射之土造子彈2顆，僅餘彈殼2個，
    已不再具有殺傷力，非屬違禁物，故不另宣告沒收。其認事
    用法均無違誤，量刑亦適當。被告上訴否認犯罪，指摘原判
    決不當云云，洵非可採，為無理由，應予駁回。末按刑法於
    94年2月2日修正公布，95年7月1日施行，就行為後法律變更
    如何適用之準據法，已由「從新從輕」改為「從舊從輕」，
    亦即除修正後之新法有利於行為人時，例外適用最有利之法
    律外，要以適用行為時之舊法為原則，則倘例外適用新法者
    ，自應於裁判內對該例外適用為必要之說明。本件應以原判
    決所適用之行為時法為原則，而非例外適用修正後之新法，
    是原判決雖未及比較適用法律，然對判決顯然不生影響，自
    毋庸撤銷改判，併此敘明（最高法院95年台上字第3755 、
    5640號判決、95年11月7日第21次刑事庭會議決議參照）。
據上論結，應依刑事訴訟法第368條，判決如主文。
本案經檢察官劉欽銘到庭執行職務。
中    華    民    國    97    年    1     月    17    日
                  刑事第一庭    審判長法  官  黃崑宗
                                      法  官  蔡長林
                                      法  官  夏金郎
以上正本證明與原本無異。
如不服本判決，應於收受本判決後十日內向本院提出上訴書狀。
其未敘述上訴理由者並得於提起上訴後十日內向本院補提理由書
狀（均須按他造當事人之人數附繕本）「切勿逕送上級法院」。
                                      書記官  劉岳文
中    華    民    國    97    年    1     月    21    日
附錄本判決論罪科刑法條：
修正前槍砲彈藥刀械管制條例第11條：
未經許可，製造、販賣或運輸第4條第1項第1款所稱其他可發射
金屬或子彈具有殺傷力之各式槍砲者，處5年以上有期徒刑，併
科新臺幣1千萬元以下罰金。未經許可，轉讓、出租或出借前項
所列槍砲者，處3年以上10年以下有期徒刑，併科新臺幣7百萬元
以下罰金。
意圖供自己或他人犯罪之用，而犯前2項之罪者，處無期徒刑或7
年以上有期徒刑，併科新臺幣1千萬元以下罰金。
未經許可，持有、寄藏或意圖販賣而陳列第1 項所列槍砲者，處
1年以上7年以下有期徒刑，併科新臺幣7百萬元以下罰金。
第1項至第3項之未遂犯罰之。
修正前槍砲彈藥刀械管制條例第12條
未經許可，製造、販賣或運輸子彈者，處1年以上7年以下有期徒
刑，併科新台幣500萬元以下罰金。
未經許可，轉讓、出租或出借子彈者，處6月以上5年以下有期徒
刑，併科新台幣300萬元以下罰金。
意圖供自己或他人犯罪之用，而犯前二項之罪者，處3年以上10
年以下有期徒刑，併科新台幣700萬元以下罰金。
未經許可，持有、寄藏或意圖販賣而陳列子彈者，處5年以下有
期徒刑，併科新台幣300萬元以下罰金。
第1項至第3項之未遂犯罰之。


司法院資訊處製作；財團法人民間司法改革基金會備份。
